【裁判字號】    97,上訴,4936
【裁判日期】    971031
【裁判案由】    毒品危害防制條例
【裁判全文】
臺灣高等法院刑事判決                97年度上訴字第4936號
上  訴  人
即  被  告  甲○○
上列上訴人因違反毒品危害防制條例案件，不服台灣板橋地方法
院97年度訴字第3095號，中華民國97年8 月27日第一審判決（起
訴案號：台灣板橋地方法院檢查署97年度毒偵字第5162號），提
起上訴，本院判決如下：
    主  文
上訴駁回。
    理  由
一、依刑事訴訟法第350條、第361條、第362條、第367條規定，
    不服地方法院之第一審判決而上訴者，須提出上訴書狀，並
    應敘述具體理由，為上訴必備之程式；其所提出之書狀未敘
    述上訴理由，或僅曾以言詞陳述上訴理由者，均應於上訴期
    間屆滿後20日內補提理由書於第一審法院。第一審法院經形
    式審查，認逾期未補提上訴理由者，應定期間先命補正；逾
    期未補正者，為上訴不合法律上之程式，應以裁定駁回。倘
    已提出上訴理由，但所提非屬具體理由者，則由第二審法院
    以上訴不合法律上之程式，判決駁回。
二、另按刑事訴訟法第361條第2項規定：「上訴書狀應敘述具體
    理由。」，雖未明定「具體理由」究何所指。惟就立法過程
    言，該條文之原草案第2 項為：「依前項規定提起上訴者，
    其上訴書狀應敘述理由，並引用卷內訴訟資料，具體指摘原
    審判決不當或違法之事實。其以新事實或新證據為上訴理由
    者，應具體記載足以影響判決結果之理由。」，嗣經提出於
    立法院司法委員會全體委員會議討論時，與會委員咸認目前
    第二審並非如第三審係法律審，為兼顧上訴人權益，經深入
    研商，乃由委員提修正動議，修正草案第361條第2項為：「
    上訴書狀應敘述具體理由」即現行公布之內容，刪除原草案
    之其他文字；其立法理由(二)，亦本此趣旨，修正為：「提起
    第二審上訴之目的，在於請求第二審法院撤銷、變更原判決
    ，自須提出具體理由。爰增訂第二項，明定上訴書狀應敘述
    具體理由。又因目前第二審並非如第三審係法律審，故上訴
    理由無須如第377 條規定以原判決違背法令為限，乃屬當然
    。」綜上觀之，固足認所謂上訴書狀應敘述具體理由者，並
    不以其書狀應引用卷內訴訟資料，具體指摘原審判決不當或
    違法之事實，亦不以於以新事實或新證據為上訴理由時，應
    具體記載足以影響判決結果之情形為必要。惟提起第二審上
    訴之目的，既在於請求第二審法院撤銷、變更原判決，故所
    稱具體理由，係指須就不服之判決為具體之指摘而言，如僅
    泛稱原判決認事用法不當或採證違法、判決不公等，均非具
    體理由；至於上訴理由之具體與否，係屬第二審法院審查範
    圍，不在第一審法院命補正之列，是上訴書狀如已敘述理由
    ，無論其具體與否，即無待其補提理由書或命補正。（最高
    法院97年度台上字第892號判決意旨參照）
三、其次，同法第367條於96年7 月4日修正前之規定為：「第二
    審法院認為上訴有第三百六十二條前段之情形者，應以判決
    駁回之。但其情形可以補正而未經原審法院命其補正者，審
    判長應定期間先命補正。」，修正後之規定為：「第二審法
    院認為上訴書狀未敘述理由或上訴有第三百六十二條前段之
    情形者，應以判決駁回之。但其情形可以補正而未經原審法
    院命其補正者，審判長應定期間先命補正。」，增訂「上訴
    書狀未敘述上訴理由」之情形，始應命補正。依其立法理由
    謂：「因第三百六十一條第三項已明定上訴書狀未敘述理由
    者，應於上訴期間屆滿後二十日內自行補提理由書狀於原審
    法院，未補提者，應由原審法院定期間先命補正。惟上訴人
    如未自行補提理由書狀，亦未經原審法院裁定命補正者，仍
    宜由第二審法院審判長定期間先命補正，必逾期仍不補正者
    ，始予判決駁回，爰配合修正本條。」，足認本規定係與第
    361條第3項前段規定：「上訴書狀未敘述理由者，應於上訴
    期間屆滿後二十日內補提理由書於原審法院」相互銜接，第
    一、二審法院依該兩條之規定，應命補正者，皆以「上訴書
    狀未敘述理由」之情形為限。參酌同法第361 條之立法理由
    第3 項：「上訴書狀必須具備理由，雖為上訴必備之程式，
    惟上訴書狀未記載理由者，亦不宜逕生影響上訴權益之效果
    ，爰增訂第三項，明定得於上訴期間屆滿後二十日內自行補
    提理由書於原審法院，以保障其權益。又原審法院對上訴書
    狀有無記載理由，應為形式上之審查，認有欠缺，且未據上
    訴人自行補正者，應定期間先命補正，爰於第三項後段明定
    。至上訴理由是否具體，係屬第二審法院審查範圍，不在命
    補正之列。」。揆其規定之文義及立法意旨，益足明瞭僅於
    「上訴書狀未敘述上訴理由」之情形，為保障上訴人之權益
    ，始有補正之問題。至有無敘述理由，第一審法院僅作形式
    上之審查，如上訴書狀形式上已敘述不服原判決之意旨者，
    即與未敘述上訴理由之情形有別，無庸再命補正；至於其理
    由是否具體，則屬第二審法院審查之範圍，亦不在命補正之
    列。亦即上訴書狀已記載理由，並有具體之敘述時，其上訴
    既屬合法，第二審法院固應就其理由之是否可取，為實體之
    審理及判斷；如認其上訴書狀雖記載理由，但並未具體敘述
    時，則無須再命補正，可逕認其上訴不合法，以判決駁回之
    。（最高法院97年度台上字第3598號、第3889號判決意旨參
    照）
四、本件上訴人即被告甲○○不服原審判決，固於法定期間內提
    起上訴；惟查其上訴狀僅提出其自97年3 月開始於衛生署八
    里療養院進行美殺冬替代療法之診斷證明書一份，並請求法
    官明察，懇請給予改過自新機會云云之上訴理由，此有其所
    提出之97年10月1 日刑事上訴狀在卷足憑。茲查其上訴狀雖
    有敘述上訴理由；然就第一審判決有何具體事由，致判決不
    當或違法，並無一語涉及，自非屬得上訴第二審之具體理由
    。依上揭說明，即與未敘述具體理由無異。依上開說明，本
    件上訴不合上訴之法定要件，應予駁回，並不經言詞辯論為
    之。
五、依刑事訴訟法第367條前段、第372條，判決如主文。
中    華    民    國    97    年    10    月    31    日
                  刑事第十一庭  審判長法  官  張連財
                                      法  官  林明俊
                                      法  官  楊照男
以上正本證明與原本無異。
如不服本判決，應於收受送達後十日內向本院提出上訴書狀，其
未敘述上訴之理由者並得於提起上訴後十日內向本院補提理由書
（均須按他造當事人之人數附繕本）。
                                      書記官  陳秋雄
中    華    民    國    97    年    10    月    31    日


司法院資訊處製作；財團法人民間司法改革基金會備份。
